臺灣桃園地方法院民事判決　　　　　　　100年度家訴字第6號
原　　　告　大力開發企業有限公司
法定代理人　洪聖閔
訴訟代理人　黃裕仁
被　　　告　徐李玉英
被　　　告　徐斌
上列當事人間宣告夫妻分別財產制事件，本院於民國100 年02月
22日言詞辯論終結，判決如下：
    主      文
被告徐李玉英與被告徐斌間之夫妻財產制改用分別財產制。
訴訟費用由被告負擔。
    事實及理由
一、原告起訴主張：被告二人現婚姻關係尚存續中，渠等婚後未
    向法院辦理夫妻分別財產制契約登記。爰訴外人徐強生於民
    國88年06月30日向原新竹國際商業銀行借款新台幣一百萬元
    ，由被告徐李玉英任保證人，後新竹商業銀行於96年03月05
    日，就該筆債權尚未清償部分及該債權之一切權利讓與台北
    國鼎資產管理有限公司；復於97年07月31日，該債權讓與統
    一元氣資產管理股份有限公司；又於97年10月31日讓與嘉億
    資產管理有限公司；末於99年07月05日讓與大力開發企業有
    限公司即原告。現今被告李玉英至今尚欠原告新台幣195,17
    4 元，及自民國92年01月10日起至清償日止，按年利率百分
    之8.71計算之利息，並自民國92年01月10日起至清償日止，
    按上開利率百分之20計算之違約金；暨已核算未受償違約金
    34,554元。為此，原告於99年11月18日向鈞院民事執行處，
    持債權憑證聲請強制執行被告徐李玉英之郵局、銀行存款等
    財產（99年度執字第80311 號），亦查無財產可供執行。係
    構成符合民法第1011條之「已扣押而未得受清償」故原告依
    該絛規定得聲請宣告被告改用夫妻分別財產制，為此特依法
    提起本訴。並聲明：如主文所示。
二、被告則以：被告的確欠原告195,174 元未還，同意原告的請
    求。
三、按夫妻未以契約訂立夫妻財產制者，除本法另有規定外，以
    法定財產制，為其夫妻財產制；債權人對於夫妻一方之財產
    已為扣押，而未得受清償時，法院因債權人之聲請，得宣告
    改用分別財產制，民法第1005條、第1011條分別定有明文。
    而所謂未得受清償，包括全無可扣押之物或所扣押之物數量
    不足及所扣押之財產不足清償該為扣押之債權人債權等情形
    （最高法院89年度台上字第854 號判決意旨參照）。
四、原告主張之上開事實，業據其提出戶籍謄本、訴外人徐強生
    原始借據影本、本院90年度執字第1409號債權憑證影本、新
    竹國際商業銀行股份有限公司債權讓與聲請書影本、台北國
    鼎資產管理有限公司證明書影本、統一元氣資產管理股份有
    限公司債權讓與證明書影本、嘉億資產管理有限公司債權讓
    與證明書影本、債權讓與通知之存證信函暨郵政回執聯影本
    、司法院法人及夫妻財產登記資料公告、本院民事執行處99
    司執悅字第80311 號函文各一份等為證。被告對原告主張之
    事實並不爭執，自堪信原告之主張為真實。
五、本件被告兩人婚後未以契約訂立夫妻財產制，應以法定財產
    制為渠等之夫妻財產制，現因原告即債權人對於被告徐李玉
    英之財產強制執行後，查無財產可供執行，是揆諸前揭說明
    ，原告自有權聲請宣告改用被告間之夫妻財產制為分別財產
    制。從而原告本於民法第1011條之規定，求為判決如主文所
    示，為有理由，應予准許。
六、據上論結，本件原告之訴為有理由，依民事訴訟法第78 條
    、第85條第1 項前段，判決如主文。
中    華    民    國  100    年    3     月    8    日
                  家事法庭法  官  陳添喜
以上正本係照原本作成。
如對本判決不服，須於判決送達後20日內向本院提出上訴狀（應
附繕本），並繳納上訴費用。
中    華    民    國    100  年    3    月  9    日
                          書記官  楊慧伶